臺灣雲林地方法院刑事判決
111年度交訴字第31號
公  訴  人  臺灣雲林地方檢察署檢察官
被      告  TRAN KIM HAO（越南籍，中文名：陳金好）




上列被告因公共危險案件，經檢察官提起公訴（111年度偵字第7
50號），被告於本院準備程序中就被訴事實為有罪之陳述，經本
院合議庭裁定由受命法官獨任進行簡式審判程序，判決如下：
    主  文
TRAN KIM HAO犯駕駛動力交通工具發生交通事故，致人傷害而逃
逸罪，處有期徒刑參月，如易科罰金，以新臺幣壹仟元折算壹日
，並應於刑之執行完畢或赦免後，驅逐出境。
    事  實
一、TRAN KIM HAO於民國110年12月7日晚上9時30分許，騎乘車
    牌號碼000-000號普通重型機車（下稱A車），沿雲林縣○○鎮
    000號縣道東北往西南方向車道旁之路肩逆向行駛，行經雲
    林縣○○鎮○○里○○00號之永美加油站前時，本應注意機車駕駛
    人，在劃有分向限制線之路段，不得駛入來車之車道內，而
    依當時天候晴、夜間有照明、柏油路面乾燥、無缺陷、無障
    礙物，且視距良好，並無不能注意之情事，竟疏未注意及此
    ，逆向駛入145號縣道東北往西南方向車道後，擬繼續跨越
    分向限制線至145號縣道西南往東北方向之車道，適有葉麗
    清騎乘車牌號碼000-0000號普通重型機車（下稱B車）搭載
    丁瑀珊，沿雲林縣○○鎮000號縣道由東北往西南方向行駛至
    上址前，見狀閃避不及，TRAN KIM HAO所騎乘之A車右側後
    照鏡即與葉麗清所騎乘之B車右側手把發生擦撞，致葉麗清
    、丁瑀珊人車倒地，葉麗清因而受有右手第三第四指撕裂傷
    、左手挫傷、雙膝擦挫傷之傷害，丁瑀珊則受有右腳第二趾
    趾間脫位、雙手及左膝擦挫傷之傷害（TRAN KIM HAO所涉過
    失傷害罪嫌，均未據告訴）。詎TRAN KIM HAO明知自己騎乘
    機車肇事，亦見葉麗清、丁瑀珊因兩車發生碰撞而人車倒地
    受傷，理應立即採取救護或其他必要措施，並向警察機關報
    告，不得逕行駛離，竟因心生畏懼，仍基於騎乘機車肇事致
    人受傷而逃逸之故意，未對葉麗清、丁瑀珊施以必要之救護
    措施，亦未停留在現場等候救護車或員警到場，復未向葉麗
    清、丁瑀珊表明身分或留下聯絡方式，旋騎乘A車離開現場
    。嗣經警據報到場處理，並調閱永美加油站之監視器錄影畫
    面，始循線查悉上情。
二、案經雲林縣警察局虎尾分局報告臺灣雲林地方檢察署檢察官
    偵查起訴。
    理  由
壹、程序方面：
    被告TRAN KIM HAO本案所犯均非死刑、無期徒刑、最輕本刑
    為3年以上有期徒刑之罪或高等法院管轄第一審案件，其於
    準備程序進行中，先就被訴事實為有罪之陳述（見本院卷第
    74頁），經告知其簡式審判程序之旨，並聽取公訴人及被告
    之意見後，本院業已依刑事訴訟法第273條之1第1項之規定
    ，裁定由受命法官獨任以簡式審判程序進行本案之審理，是
    本案之證據調查，依刑事訴訟法第273條之2規定，自不受同
    法第159條第1項、第161條之2、第161條之3、第163條之1及
    第164條至第170條規定之限制，合先敘明。
貳、實體方面：
一、認定事實所憑之證據及理由：
  ㈠上揭事實，業據被告於警詢、本院準備程序中及審理時均坦
    承不諱（見偵卷第13至17頁；本院卷第74至75、84、87頁）
    ，核與證人即被害人葉麗清、丁瑀珊分別於警詢及偵訊時所
    證情節大致相符（見偵卷第21至28、105至107頁），並有道
    路交通事故現場圖、道路交通事故調查報告表㈠及㈡、被害人
    2人所提之天主教若瑟醫療財團法人若瑟醫院110年12月7日
    、同年月14日診斷證明書、雲林縣警察局虎尾分局虎尾派出
    所道路交通事故肇事人自首情形紀錄表、A車及B車之車輛詳
    細資料報表各1份、證號查詢機車駕駛人資料2份、雲林縣警
    察局舉發違反道路交通管理事件通知單3張、永美加油站監
    視器錄影畫面擷圖3張及道路交通事故現場照片27張等證據
    資料在卷可佐（見偵卷第29至48、55、59至61、67、75至83
    頁），足認被告所為之任意性自白核與事實相符，應值採信
    。
  ㈡按汽車在未劃設慢車道之雙向二車道行駛時，應依下列規定
    ：二、在劃有分向限制線之路段，不得駛入來車之車道內；
    又汽車係指在道路上不依軌道或電力架線而以原動機行駛之
    車輛（包括機車），道路交通安全規則第2條第1項第1款、
    第97條第1項第2款分別定有明文。查被告騎乘A車上路時，
    理應注意並確實遵守前述道路交通安全規則之規範，而以案
    發當時天候晴、夜間有照明、柏油路面乾燥、無缺陷、無障
    礙物且視距良好之外在情狀（見偵卷第35至38、59頁），客
    觀環境並無不能注意之情事，竟於騎乘A車行經雲林縣○○鎮○
    ○里○○00號前時，貿然騎車沿雲林縣○○鎮000號縣道東北往西
    南方向車道旁之路肩逆向行駛，並於駛入東北往西南方向車
    道後，擬再跨越分向限制線至對向車道，被告復於本院準備
    程序中供承：我當天係先騎車至永美加油站加油，加完油後
    我出加油站時，我的車頭是朝頂南方向，我逆向沿著145號
    縣道往頂南方向騎，準備要過馬路，之後我的前方就有1臺
    機車朝我騎過來等語（見本院卷第75頁），致所騎乘之A車
    右側後照鏡與沿145號縣道東北往西南方向車道行駛而來、
    由被害人葉麗清所騎乘並搭載被害人丁瑀珊之B車右側手把
    發生擦撞，堪認被告確有違規騎車逆向駛入來車車道之過失
    甚明。又被告上開過失行為導致被害人2人受有首揭傷害，
    堪認被告之過失與被害人2人受傷之結果間具有相當因果關
    係無訛。
  ㈢按刑法第185條之4第1項肇事逃逸罪係以兼顧維護交通安全，
    加強救護減少被害人死傷，同時促使駕駛人於肇事後能對被
    害人即時救護為立法目的。所謂「逃逸」係指行為人主觀上
    針對駕駛動力交通工具肇事致人死傷乙節有所認識，客觀上
    猶擅自離開肇事現場之舉，評價重點在於「逃逸」之禁止，
    苟若行為人未及等待警方人員到場處理、未獲他方同意或未
    留存相關聯繫資料即逕自離開事發現場，均屬逃逸行為。另
    本罪性質上屬於「抽象危險犯」，亦即由立法者預設此類行
    為之危險性，尚不以存在具體危險或發生實害為必要，故被
    害人受傷輕重、是否為無自救能力人或有無立即送醫救治之
    必要等情，俱非所問，倘行為人肇事後出於逃逸犯意而實行
    逃逸行為，即該當「逃逸」之構成要件，並無逃逸既遂或未
    遂之區別，更與事後是否重返回現場或被害人已否報警無涉
    。查被告於本院準備程序中已明確供稱其於案發當時看到被
    害人2人倒地後，知道對方可能因此受傷，但其因害怕，未
    加理會即直接騎車離去乙情（見本院卷第75頁），可見被告
    明知自己騎乘A車肇致前揭道路交通事故，亦知悉被害人2人
    受此撞擊後，身體均已因機車翻覆而跌落在地受傷，則其於
    案發後，未停留在現場對被害人2人採取救護或其他必要措
    施，亦未向警察機關報告，即在未留下身分資料或聯繫方式
    ，復未徵得被害人2人同意之情況下，逕自騎乘A車離開肇事
    地點，其主觀上顯具有肇事致人受傷而逃逸之故意乙節，同
    堪認定。
  ㈣綜上，本案事證明確，被告前揭犯行堪以認定，應予依法論
    科。
二、論罪科刑：
  ㈠核被告所為，係犯刑法第185條之4第1項前段之駕駛動力交通
    工具發生交通事故，致人傷害而逃逸罪。
  ㈡按犯罪之情狀顯可憫恕，認科以最低度刑仍嫌過重者，得酌
    量減輕其刑，刑法第59條定有明文。所謂顯可憫恕，係指被
    告之犯行有情輕法重之情，客觀上足以引起一般人同情，處
    以法定最低刑度仍失之過苛，尚堪憫恕之情形而言。再刑法
    第185條之4肇事致人傷害逃逸罪，行為人之惡性、犯罪情節
    以及被害人受傷之程度，均有所不同，法律科處此類犯罪，
    所設之法定最低本刑不可謂不重。倘依其情狀處以適當之有
    期徒刑，即足以懲儆，並可達防衛社會之目的者，自非不可
    依客觀之犯行與主觀之惡性二者加以考量其情狀，是否有可
    資憫恕之處，適用刑法第59條之規定酌量減輕其刑，期使個
    案裁判之量刑，能斟酌至當，符合比例原則。否則，對犯罪
    情節輕微者，顯然過苛，而與憲法第23條比例原則有違（釋
    字第777號解釋意旨參照）。被告於前揭道路交通事故發生
    後，未為適當之救護即逕行騎車離去，固有不該，然衡諸本
    案道路交通事故，被告違規逆向行駛並穿越馬路欲至對向車
    道，致所騎乘之A車右側後照鏡不慎與被害人葉麗清騎乘之B
    車右側手把發生擦撞，雙方碰撞情形尚非甚為嚴重，被害人
    2人所受手腳多處擦挫傷、撕裂傷等傷勢亦屬輕微，且本案
    道路交通事故發生地點係位在雲林縣○○鎮○○里○○00號永美加
    油站外之縣道000號東北往西南方向車道上，屬交通要道，
    人車來往頻繁，是被害人2人於此情形下，通常應可獲得其
    他用路人較高之即時救助機率，又被告犯後坦承犯行，並已
    賠償被害人2人因傷支出之醫藥費新臺幣（下同）3,000元，
    被害人2人均表示不再追究被告責任，有本院111年3月18日
    、同年月31日公務電話紀錄單在卷可考(見本院卷第31、41
    頁)，因認被告本案肇事逃逸犯行，相較於其他肇事逃逸行
    為人肇事致人受傷嚴重、於偏僻或人煙罕至之肇事地點棄置
    被害人生命於不顧、拒絕賠償被害人等情以觀，被告之犯罪
    情節實屬較輕，倘就被告肇事逃逸犯行論以法定最低度刑，
    依其犯罪之具體情狀及行為背景觀之，客觀上足以引起一般
    同情，實有情輕法重之失衡而顯可憫恕之處，爰依刑法第59
    條規定酌減其刑。
  ㈢爰審酌被告騎乘A車逆向行駛，擬伺機跨越分向限制線至對向
    車道，而於過程中與被害人葉麗清所騎乘沿雲林縣○○鎮000
    號縣道東北往西南方向駛至之B車發生擦撞，致被害人2人受
    有首揭傷害，然被告騎車肇事後，明知被害人2人已倒地受
    傷，竟未為救護或採取其他必要措施即逕自離去，所為實應
    予嚴正非難；惟念及被告犯後始終坦承肇事逃逸之犯行，且
    承前所述，被告於案發後即積極賠償被害人2人所受損害，
    因而獲得被害人2人之諒解，堪認犯後態度良好；另考量被
    告本案違反注意義務之程度及被害人2人所受傷勢之輕重等
    節，兼衡被告自陳為國中肄業之智識程度，目前從事協助農
    民拔蒜頭及拔菜之工作，時薪約150至170元不等，其在越南
    之家鄉尚有母親、2位哥哥、配偶及1名年僅7個月大之子女
    之家庭生活、工作經濟狀況等一切情狀（見本院卷第87至88
    頁），量處如主文所示之刑，並諭知易科罰金之折算標準。
  ㈣末按外國人受有期徒刑以上刑之宣告者，得於刑之執行完畢
    或赦免後，驅逐出境，刑法第95條定有明文。是否一併宣告
    驅逐出境，固由法院酌情依職權決定之，採職權宣告主義。
    但驅逐出境，係將有危險性之外國人驅離逐出本國國境，禁
    止其繼續在本國居留，以維護本國社會安全所為之保安處分
    ，對於原來在本國合法居留之外國人而言，實為限制其居住
    自由之嚴厲措施。故外國人犯罪經法院宣告有期徒刑以上之
    刑者，是否有併予驅逐出境之必要，應由法院依據個案之情
    節，具體審酌該外國人一切犯罪情狀及有無繼續危害社會安
    全之虞，審慎決定之，尤應注意符合比例原則，以兼顧人權
    之保障及社會安全之維護（最高法院94年度台上字第404號
    判決意旨參照）。經查，被告為越南籍之外國人，其以移工
    為由申請來臺居留，然私自於106年5月23日逃逸，經通報為
    行方不明，遂遭廢止居留許可，並無其他合法有效之居留原
    因，此有被告之內政部移民署外人居留資料查詢結果在卷可
    稽（見偵卷第85頁），是被告目前在我國已無合法居留權源
    ，於非法居留期間為本案犯行，而受有期徒刑以上刑之宣告
    ，經本院審酌比例原則之適用，暨衡酌人權保障及社會安全
    之維護，認不宜許之繼續在我國居留，爰依刑法第95條之規
    定，諭知於刑之執行完畢或赦免後，驅逐出境。
據上論斷，應依刑事訴訟法第273條之1第1項、第299條第1項前
段，刑法第185條之4第1項前段、第59條、第41條第1項前段、第
95條，判決如主文。
本案經檢察官林柏宇提起公訴，檢察官蔡如琳到庭執行職務。
中　　華　　民　　國　　111 　年　　4 　　月　 29 　　日
                  刑事第三庭  法  官  蘇珈漪
以上正本證明與原本無異。
如不服本判決應於收受判決後20日內向本院提出上訴書狀，並應敘述具體理由；其未敘述上訴理由者，應於上訴期間屆滿後20日內向本院補提理由書。「切勿逕送上級法院」。　　　　　　　                              書記官  曾百慶
中　　華　　民　　國　　111 　年　　4 　　月　　29　　日

附錄本案論罪科刑法條全文：
中華民國刑法第185條之4
駕駛動力交通工具發生交通事故，致人傷害而逃逸者，處6月以
上5年以下有期徒刑；致人於死或重傷而逃逸者，處1年以上7年
以下有期徒刑。
犯前項之罪，駕駛人於發生交通事故致人死傷係無過失者，減輕
或免除其刑。